【裁判字號】    98,訴,442
【裁判日期】    980901
【裁判案由】    清償借款
【裁判全文】
臺灣高雄地方法院民事判決               98年度訴字第442號
原      告  臺灣銀行股份有限公司
法定代理人  戊○○
訴訟代理人  甲○○
複代理人    乙○○
被      告  總鋼企業有限公司
兼法定代理
人          丙○○
被      告  丁○○
上列當事人間請求清償借款事件，經本院於民國98年8 月25日言
詞辯論終結，判決如下：
    主  文
被告應連帶給付原告參佰肆拾貳萬肆仟伍佰貳拾壹元整，及如附
表所示之利息及違約金。
訴訟費用新臺幣參萬肆仟玖佰伍拾柒由被告連帶負擔。
    事實及理由
一、按訴狀送達後，原告不得將原訴變更或追加他訴，但擴張或
    減縮應受判決事項聲明者，不在此限；民事訴訟法第255 條
    第1 項第3 款定有明文。本件原告起訴時請求被告應連帶給
    付原告新台幣（下同）3,424,521 元，及其中2,227,988 元
    自民國97年12月4 日起至清償日止，按年息百分之4.935 計
    算之利息，暨自98年1 月5 日起至清償日止，逾期在6 個月
    以內者，按上開利率百分之10，逾期超過6 個月者，按上開
    利率百分之20計算之違約金，其中1,196,533 元自民國98年
    1 月6日 起至清償日止，按年息百分之4.285 計算之利息，
    暨自98 年2月7 日起至清償日止，逾期在6 個月以內者，按
    上開利率百分之10，逾期超過6 個月者，按上開利率百分之
    20計算之違約金。嗣於訴訟中減縮聲明為被告應連帶給付原
    告3,424,521 元，及如附表所示之利息及違約金，依首揭規
    定，自應准許。
二、原告起訴主張：
(一)被告總鋼企業有限公司（下稱總鋼公司）於民國96年12月4
    日邀同被告丙○○、丁○○為連帶保證人，向原告借款500
    萬元，原約定借款期間自96年12月4 日起至97年12月4日 止
    ，按月繳付利息，到期後清償本金，利息按原告二年期定儲
    利率個別加計1.65% ，並加年利率1%固定計算，如未按期繳
    款時，視為借款全部到期，除依借款利率給付遲延利息外，
    並自逾期之日起6 個月以內者，按上開利率10% ，逾期超過
    6 個月者，按上開利率20% 計付違約金。
(二)被告總鋼企業有限公司（下稱總鋼公司）於民國97年3月6日
    邀同被告丙○○、丁○○為連帶保證人，向原告借款250 萬
    元，原約定借款期間自97年3 月6 日起至98年3 月6 日止，
    按月繳付利息，到期後清償本金，利息按原告二年期定儲利
    率個別加計1.65% ，並加年利率1%固定計算，如未按期繳款
    時，視為借款全部到期，除依借款利率給付遲延利息外，並
    自逾期之日起6 個月以內者，按上開利率10% ，逾期超過6
    個月者，按上開利率20% 計付違約金。
(三)詎被告總鋼公司借款後，第一筆借款業已到期，尚欠本金2,
    227,988 元未清償，依借據第12條約定，第二筆1,196,533
    元亦視為全部到期，被告總鋼公司共積欠3,424,521 元未清
    償。又被告丙○○、丁○○為連帶保證人，就系爭借款自應
    負連帶清償責任等情，爰依消費借貸及連帶保證之法律關係
    ，聲明求為判決：(一)被告應連帶給付原告3,424,521 元，及
    如附表所示之違約金及利息。(二)訴訟費用由被告連帶負擔。
三、被告就消費借貸之事實並不爭執，惟以原告已自總鋼公司於
    原告銀行所開設帳戶中為扣抵，是原告主張之金額並不真實
    等語為辯。並聲明請求駁回原告之訴，訴訟費用由原告負擔
    。
四、按稱消費借貸者，謂當事人一方移轉金錢或其他代替物之所
    有權於他方，而約定他方以種類、品質、數量相同之物返還
    之契約；借用人應於約定期限內，返還與借用物種類、品質
    、數量相同之物；遲延之債務，以支付金錢為標的者，債權
    人得請求依法定利率計算之遲延利息。但約定利率較高者，
    仍從其約定利率；當事人得約定債務人於債務不履行時，應
    支付違約金，民法第474 條第1 項、第478 條前段、第233
    條第1 項及第250 條第1 項分別定有明文。而保證債務之所
    謂連帶，係指保證人與主債務人負同一債務，對於債權人各
    負全部給付之責任者而言，此觀諸民法第272 條第1 項規定
    連帶債務之文義即明，有最高法院45年臺上字第1426號判例
    可資參照。
五、經查，本件原告主張之前揭事實，有原告提出之放款借據、
    二年期定儲機動利率變動表、放款客戶資料全部查詢單、催
    收款項帳、放款保證明細登錄卡、被告帳戶往來明細等件為
    證，堪認原告之主張為真實。被告雖辯稱其帳戶之存款經原
    告扣抵，所積欠之款項較少，然由放款保證明細登錄卡、被
    告帳戶往來明細觀之，原告所請求之金額業已扣除自被告帳
    戶中抵銷之款項，被告此部分辯解容有誤會。是被告總鋼公
    司為本件債務之借款人，未依約清償本息，依本件契約之約
    定，全部債務視為到期，被告丙○○、丁○○為連帶保證人
    ，應負連帶責任。從而原告依消費借貸及連帶保證之法律關
    係，請求被告連帶給付如主文第1 項所示金額、利息及違約
    金，洵屬有據，應予准許。
六、本件原告全部勝訴，訴訟費用僅裁判費34,957元，依民事訴
    訟法第85條第2 項規定，應由被告連帶負擔。
七、據上論結，本件原告之訴為有理由，依民事訴訟法第385 條
    第1 項前段、第85條第2 項，判決如主文。
中    華    民    國    98    年    9     月    1     日
                  民事第四庭    法  官  王奕勛
上為正本係照原本作成。
如不服本判決，應於送達後20日內，向本院提出上訴狀並表明上
訴理由，如於本判決宣示後送達前提起上訴者，應於判決送達後
10日內補提上訴理由書（須附繕本）。
中    華    民    國    98    年    9     月    1     日
                                書記官  王資惠


司法院資訊處製作；財團法人民間司法改革基金會備份。
